臺灣臺北地方法院刑事判決　　　　　　 94年度交易字第177號
公　訴　人　臺灣臺北地方法院檢察署檢察官
被　　　告　乙○○
　　　　　　　　　　　4樓（另案於臺灣士林看守所附設士林
上列被告因公共危險案件，經檢察官提起公訴（九十四年度撤緩
偵字第一三六號），本院判決如下：
    主  文
乙○○服用酒類，不能安全駕駛動力交通工具而駕駛，累犯，處
有期徒刑肆月，如易科罰金，以佰元折算壹日。
    犯罪事實
一、乙○○於民國九十三年六月二十五日中午十二時許，在臺北
    市南港公園內服用酒類米酒約半瓶，已達於反應較慢、感覺
    減低、影響駕駛、思考改變、個性行為改變、步態不穩、噁
    心嘔吐並精神混惑不清晰而不能安全駕駛動力交通工具之狀
    態後，仍於同日十四時許駕駛動力交通工具即車號三００－
    ＣＢ號營業用小客車在道路上行駛，迨於同日十四時五分許
    ，乙○○駕駛上開汽車行經臺北市○○區○○路六五０巷十
    五弄臨十八之十八號前，因與甲○○所駕駛之車號０六六一
    －ＤＮ自小貨車發生擦撞，甲○○乃報警處理，經警對乙○
    ○測試其飲酒後吐氣所含酒精成份，發現其吐氣所含酒精成
    份每公升已達一．０毫克，而知上情。
二、案經臺北市政府警察局信義分局移送臺灣臺北地方法院檢察
    署檢察官偵查起訴。
    理　　由
一、證據之認定：
    上揭犯罪事實一之部分，業據證人甲○○於警詢時證述其所
    駕駛車輛與被告乙○○所駕駛車輛於上開時地發生擦撞之事
    實明確（偵字卷第七頁偵訊筆錄參照，而證人甲○○之證述
    雖係被告以外之人於審判外之陳述，屬傳聞證據，惟經檢察
    官及被告於本院審理時均表示同意作為證據使用【本院九十
    四年七月二十八日審判筆錄參照】，是依刑事訴訟法第一百
    五十九條之五第一項之規定，上開證述具有證據能力，附此
    敘明），並有記載本件道路交通事故發生情形之道路交通事
    故調查報告表、補充資料表各一紙及交通事故談話紀錄表二
    紙（偵字卷第十二頁至第十五頁參照）在卷可稽，另被告為
    警測試之吐氣所含酒精成份為一．０毫克，因發生交通事故
    而為警查獲乙節，亦有酒精測試單、臺北市政府警察局舉發
    違反道路交通管理事件通知單及刑法第一百八十五條之三案
    件測試觀察紀錄表各一份（偵字卷第八頁至第十頁參照）在
    卷可證，且被告於本院九十四年七月二十八日審理時對於上
    開犯罪事實亦供承不諱（本院當日審判筆錄參照）；按行為
    人飲酒後如其呼氣酒精濃度達於每公升一．０毫克時，即有
    反應較慢、感覺減低、影響駕駛、思考改變、個性行為改變
    及步態不穩、噁心嘔吐並精神混惑不清晰之中度中毒症狀，
    此有行政院國軍退除役官兵輔導委員會臺北榮民總醫院（下
    稱臺北榮民總醫院）八十八年八月五日（八八）北總內字第
    二六八六八號函一份附本院卷可稽，且行為人飲酒後其呼氣
    中酒精濃度如已達於每公升０．八五毫克，其肇事率為一般
    未飲酒者之五十倍，此亦有中央警察大學交通學系暨交通管
    理研究所教授蔡中志之研究報告一紙附本院卷可憑，故被告
    經警測試其呼氣酒精成份為一．０毫克，依照臺北榮民總醫
    院上開函文及前揭學者之研究，當已達到服用酒類後不能安
    全駕駛動力交通工具之狀態，是依(一)證人甲○○之證述、(二)
    道路交通事故調查報告表及補充資料表各一紙、(三)交通事故
    談話紀錄表二紙、(四)上開酒精測試單一紙、(五)上開臺北市政
    府警察局舉發違反道路交通管理事件通知單一紙、(六)上開刑
    法第一百八十五條之三案件測試觀察紀錄表一份、(七)臺北榮
    民總醫院上開函文及(八)前揭學者之研究報告等補強證據皆足
    資擔保被告於本院審理中所為之上開任意性自白具有相當程
    度之真實性，而得使本院確信被告前述自白之犯罪事實確屬
    真實，從而依刑事訴訟法第一百五十六條第一項「被告之自
    白，非出於強暴、脅迫、利誘、詐欺、疲勞訊問、違法羈押
    或其他不正之方法，且與事實相符者，得為證據。」及第二
    項「被告或共犯之自白，不得作為有罪判決之唯一證據，仍
    應調查其他必要之證據，以察其是否與事實相符。」規定，
    本院自得依被告前述自白及各該補強證據認定被告確有上開
    服用酒類，不能安全駕駛動力交通工具而駕駛之犯行，本件
    事證明確，被告之犯行堪以認定。
二、論罪科刑之法律適用：
  (一)核被告乙○○所為，係犯刑法第一百八十五條之三之服用酒
    類，不能安全駕駛動力交通工具而駕駛罪。
  (二)查被告於九十一年十一月間，因犯侵占案件，經臺灣士林地
    方法院以該院九十一年度士簡字第五五七號判決判處有期徒
    刑四月，判決確定後經檢察官簽發執行指揮書發監執行，嗣
    於九十二年十二月十二日執行完畢，有臺灣高等法院被告前
    案紀錄表一份在卷可稽，其前受有期徒刑執行完畢，於五年
    以內再犯本件最重本刑為有期徒刑以上之罪，為累犯，應依
    刑法第四十七條之規定加重其刑（本院按刑事訴訟法第三百
    零八條本規定－判決書應分別記載裁判之主文與理由；有罪
    之判決書並應記載【事實】，故從來實務見解依最高法院四
    十六年台上字第一二九六號判例所認，在有罪判決書之【事
    實】欄，凡與論罪科刑有關之事項，均應明確記載於有罪判
    決書之【事實】欄，而行為人如有刑法第四十七條所規定，
    應加重其刑之累犯事由，因此等事由與行為人之科刑有關，
    當然應該在有罪判決書之【事實】欄明確記載，惟刑事訴訟
    法第三百零八條已於九十三年六月二十三日修正成為－判決
    書應分別記載其裁判之主文與理由；有罪之判決書並應記載
    【犯罪事實】，且得與理由合併記載，並於同年月二十五日
    施行，其修正之立法理由乃認為－「刑事有罪判決所應記載
    之事實應係賦予法律評價而經取捨並符合犯罪構成要件之具
    體社會事實。爰參考日本刑事訴訟法第三百三十五條第一項
    之立法例，將原條文後段所定『並應記載事實』修正為『並
    應記載犯罪事實』，以臻明確。」，故依修正後之該法條規
    定，有罪判決書形式上之「事實欄」自應依修正後之法條規
    定記載成為「犯罪事實欄」，且行為人是否有累犯應加重其
    刑之事由，因該事由非屬行為人之犯罪構成要件，當無庸再
    記載於判決書之犯罪事實欄，對此法院辦理刑事訴訟案件應
    行注意事項第一四四項亦規定－「構成要件以外之其他適用
    法律事實，例如刑法總則之加重或減輕事由，可無須在【犯
    罪事實】欄中記載。」，故本院對於被告構成累犯應加重其
    刑之事由，乃未記載於本件判決書之犯罪事實欄，僅在理由
    中載明，應予說明）。
  (三)爰審酌被告之智識程度並其酒後駕車所生之犯罪危險，及其
    犯後業已坦承犯行、知所悔悟等一切情狀，量處如主文所示
    之刑，並諭知易科罰金之折算標準。
據上論斷，應依刑事訴訟法第二百九十九條第一項前段，刑法第
一百八十五條之三、第四十七條、第四十一條第一項前段，罰金
罰鍰提高標準條例第二條，判決如主文。
本案經檢察官游儒倡到庭執行職務。
中　　華　　民　　國　　94　　年　　8 　　月　　10　　日
　　　　　　　　　刑事第九庭審判長法  官  葉建廷
                                  法  官  葉珊谷
                                  法　官　林怡秀
本件正本證明與原本無異。
如不服本判決，應於判決送達後十日內，向本院提出上訴狀。
　　　　　　　　　　　　　　　  　書記官　林義盛
中　　華　　民　　國　　94　　年　　8 　　月　　10　　日
附錄本案論罪科刑法條全文：
中華民國刑法第一百八十五條之三：
服用毒品、麻醉藥品、酒類或其他相類之物，不能安全駕駛動力
交通工具而駕駛者，處一年以下有期徒刑、拘役或三萬元以下罰
金。
